臺灣南投地方法院民事簡易判決
110年度埔簡字第87號
原      告  黃仁志  


訴訟代理人  方文献律師
被      告  廖丞斌  

上列被告因過失傷害案件，經原告提起損害賠償之刑事附帶民事
訴訟（本院110年度投交簡附民字第6號），經刑事庭裁定移送前
來，本院於民國110年11月16日言詞辯論終結，判決如下：
    主      文
被告應給付原告新臺幣陸拾肆萬捌仟伍佰零伍元，及自民國一百
一十年一月十三日起至清償日止，按週年利率百分之五計算之利
息。
原告其餘之訴駁回。
本判決第一項得假執行。但被告如以新臺幣陸拾肆萬捌仟伍佰零
伍元為原告預供擔保，得免為假執行。
原告其餘假執行之聲請駁回。　　　
    事實及理由
壹、程序方面：
    訴狀送達後，原告不得將原訴變更或追加他訴。但擴張或減
    縮應受判決事項之聲明者，不在此限。民事訴訟法第255條
    第1項但書第3款定有明文。本件原告起訴時訴之聲明為：被
    告應給付原告新臺幣（下同）2,938,200元，及自刑事附帶
    民事起訴狀繕本送達翌日起至清償日止，按週年利率5%計算
    之利息；願供擔保請准宣告假執行。嗣於本院民國110年11
    月16日言詞辯論期日時經確認請求項目之金額後，變更訴之
    聲明為：被告應給付原告2,230,517元，及自刑事附帶民事
    起訴狀繕本送達翌日起至清償日止，按週年利率5%計算之利
    息；願供擔保請准宣告假執行。原告上開所為訴之變更，核
    屬減縮應受判決事項之聲明，與前揭規定相符，應予准許。
貳、實體方面：
一、原告起訴主張：
（一）被告於109年6月3日19時30分許，騎乘車牌號碼000-000號
      普通重型機車，沿南投縣埔里鎮中正路由市區○○○里○○○○○
      ○○路0000號前時，理應注意車輛行駛時，駕駛人應注意車
      前狀況，隨時採取必要之安全措施，而依當時情形，又無
      不能注意之情事，竟疏於注意，貿然行駛，適其同向右側
      路旁有正在跑步運動之原告，被告疏未注意致騎乘之機車
      追撞前方之原告身體後方，造成原告因此受有腦部蜘蛛膜
      下腔出血、左側脛骨及腓骨IIIA型開放性、粉碎骨折、右
      肩挫傷、擦傷、四肢多處擦傷之傷害。被告上開過失傷害
      犯行，業經本院以110年度投交簡字第33號刑事簡易判決
      有罪在案。
（二）原告因本件事故發生，受有上開傷害，自109年6月3日迄
      至110年5月27日支出醫療費用86,785元，並因原告骨折有
      以鐵片固定須在2年後再有第二次取釘取鐵之手術，預計
      醫療費用約50,000元，共計136,785元；又原告自109年6
      月3日住院迄至同年6月12日出院，依醫囑之記載，住院中
      及出院後1個月無法行走需全天候專人照護，是需專人照
      顧看護40日，且在2年後再有第二次取釘取鐵之手術，預
      計需專人照顧看護14日，以看護費用1日2,200元計，共需
      支出看護費用118,800元（計算式：【10＋30＋14】X2,200＝
      118,800）；復原告因傷需使用熱敷墊、棉棒、紗布、繃
      帶、助行器、膠帶等，共支出4,018元；又原告受傷時係
      經營裕益美容洗車中心，為自營作業者之負責人並自行作
      業，受傷後有3個月又10日無法負重工作經營洗車場，且
      在2年後再有第二次取釘取鐵之手術，估算1個月無法工作
      ，依受傷前平均每月營收為156,450元，而自營業者是以7
      0%作為收入，則工作收入損失共計470,914元（計算式：1
      56,450X70%X4.3月＝470,914）；且原告因受有上開傷害，
      不僅無法再從事原告所熱愛之跑步、騎自行車等運動，且
      身體上之不便及苦痛亦難忍受，況因腦部蜘蛛膜下腔出血
      恐有遺留難以回復之後遺症，原告精神上痛苦異常，請求
      精神慰撫金1,500,000元。爰依侵權行為之法律關係提起
      本件訴訟等語。
（三）並聲明：被告應給付原告2,230,517元，及自刑事附帶民
      事起訴狀繕本送達翌日起至清償日止，按週年利率5%計算
      之利息；願供擔保請准宣告假執行。
二、被告抗辯略以：其目前務農，可以20至25萬元和解，醫療費
    用其同意給付，惟原告之收入其有質疑，原告可能還有其他
    員工，其應該不用賠到每個月10萬多元等語資為抗辯。並聲
    明：原告之訴駁回。
三、法院之判斷：
（一）原告主張之上開事實，有本院110年度投交簡字第33號刑
      事簡易判決1份在卷可參，並經本院依職權調閱上開刑事
      卷宗核閱屬實，而就本件事故之肇事原因，本院依被告聲
      請送交通部公路總局臺中區監理所南投縣區車輛行車事故
      鑑定會鑑定，其鑑定意見認被告夜間行駛路肩不當且未充
      分注意車前狀況及妥採安全措施，原告部分則無肇事因素
      等情，有該所110年9月15日投鑑字第1100217375號函暨所
      附鑑定意見1份附卷可參，被告嗣後亦未再爭執，本院依
      調查證據之結果，堪信原告前揭主張為真實。
（二）因故意或過失，不法侵害他人之權利者，負損害賠償責任
      。汽車、機車或其他非依軌道行駛之動力車輛，在使用中
      加損害於他人者，駕駛人應賠償因此所生之損害。不法侵
      害他人之身體或健康者，對於被害人因此喪失或減少勞動
      能力或增加生活上之需要時，應負損害賠償責任。不法侵
      害他人之身體、健康、名譽、自由、信用、隱私、貞操，
      或不法侵害其他人格法益而情節重大者，被害人雖非財產
      上之損害，亦得請求賠償相當之金額。民法第184條第1項
      前段、第191條之2前段、第193條第1項、第195條第1項前
      段分別定有明文。又當事人主張有利於己之事實者，就其
      事實有舉證之責任。民事訴訟法第277條本文定有明文。
      經查，被告前開過失傷害之行為，已致原告受有身體之傷
      害，且被告之行為與原告所受傷害間，具有相當因果關係
      ，是原告依上開規定，請求被告負侵權行為損害賠償責任
      ，即屬有據。爰就原告請求之項目及金額，是否有理，分
      別說明如後：
　　⒈醫療費用　
　    原告主張其因本件事故受傷，已支出醫療費用86,785元等
      情，業據其提出埔基醫療財團法人醫療費用收據、十方中
      醫診所收據、民生中醫診所收據等件為證；又關於原告請
      求之第二次醫療費用部分，經本院函詢埔基醫療財團法人
      埔里基督教醫院原告是否須有第二次取釘取鐵之手術、所
      需費用大約多少，經該院函覆：「二、⒉.第二次取釘手術
      需住院，手術後如果需看護約一到兩週即可。第二次取釘
      手術費用及住院費用估計50,000元以內。」，此有埔基醫
      療財團法人埔里基督教醫院110年11月4日埔基病歷字第11
      00023675B號函1份附卷可參（見本院卷第133頁），而被
      告亦同意給付原告上開二次之醫療費用共計136,785元（
      計算式：86,785＋50,000＝136,785），故原告此部分之請
      求，應屬有據。
　　⒉醫材費用
　　　原告主張其因傷需使用熱敷墊、棉棒、紗布、繃帶、助行
      器及膠帶等醫療耗材，已支出4,018元等情，業據其提出
      美德耐股份有限公司埔基門市部統一發票4紙為證（見本
      院卷第89頁至第91頁），此部分屬原告因受傷而增加生活
      上需要之費用，故原告此部分請求，即屬有據。　
　　⒊看護費用
　　　原告主張其因上開傷勢須專人照顧40日，及於第二次取釘
      取鐵手術後須專人照顧14日，故請求54日之看護費用118,
      800元，並提出埔基醫療財團法人埔里基督教醫院診斷證
      明書為證（見本院卷第87頁），復有該院上開110年11月4
      日函文1份附卷可憑，本院衡酌一般全日看護費用之交易
      習慣，原告請求一日按2,200元計算，未逾看護費用行情
      ，故原告請求此部分之看護費用，實屬有據。
　　⒋工作損失　　
　    原告主張其於事故發生時經營美容洗車，因受傷住院10日
      及醫囑記載不宜負重3個月而無法工作，第2次手術後亦須
      休養1個月，其每月營收為156,450元，依財政部就自營作
      業者所為之估算以70%為收入，則每月為109,515元，以4.
      3月計算，向被告請求470,914元等情，固據其提出營業稅
      稅籍證明、裕益美容洗車中心收據存根為證，然為被告所
      爭執，原告所經營之洗車業，屬工作機會、時間、工作量
      及報酬不固定之行業，原告上開所提之收據存根為110年1
      0、11月所開立，距事故發生之109年6月3日已有1年之時
      間，以此推算109年之工作收入，對被告而言有失公平，
      且110年10月整月之收據存根，經初步核算約11萬多元，
      與原告所主張之每月156,450元，亦顯有差距，且係於訴
      訟進行中所製作，並有部分無日期，而原告雖主張依財政
      部就自營作業者計算課稅基礎之70%為原告實際之收入，
      但此屬財政部課稅時之計算基礎，無法逕以此認定為原告
      之實際收入，況原告之109年之給付總額為0元等情，有稅
      務電子閘門財產所得調件明細表1紙附卷可參（見本院卷
      第35頁），是原告主張應按每月109,515元計算工作損失
      ，自無可採。爰審酌原告為62年2月出生，車禍當時適值
      壯年，且經營「裕益美容洗車中心」，其有工作能力，自
      無疑義，然於原告無法證明每月實得收入之情形下，應以
      原告無法工作期間之基本工資計算，較屬合理有據。而原
      告因傷無法工作之期間為住院10日、第二次手術依上開函
      文之記載需看護之期間為2週，則原告主張1個月之不能工
      作損失，尚屬合理，再加計第1次經醫師囑言不宜負重3個
      月之期間，依109年之每月基本工資23,800元計算為103,1
      33元（計算式：23,800X【10/30＋4】＝103,133，元以下四
      捨五入），逾此金額之請求，則屬無據。
    ⒌精神慰撫金
      慰撫金之賠償，其核給之標準固與財產上損害之計算不同
      ，然非不可斟酌雙方身分資力與加害程度，及其他各種情
      形核定相當之數額（最高法院51年台上字第223號判例參
      照）。又民法第195條第1項規定所謂相當之金額，除斟酌
      雙方身份資力外，尤應兼顧加害程度與其身體、健康影響
      是否重大以為斷（最高法院89年度台上字第1952號判決意
      旨參照）。經查，原告現從事洗車業、學歷為高工畢業、
      每月收入為109,515元；被告目前務農、學歷為大學畢業
      、每月收入10,000元到15,000元等情，業據兩造於本院審
      理時陳述在卷，並參酌兩造之稅務電子閘門財產所得調件
      明細表顯示之兩造所得，及斟酌原告所受傷害程度非輕，
      並需進行第二次取釘手術、回復之程度，對於身體、精神
      上所造成之痛苦等一切情形，認原告請求被告賠償精神慰
      撫金部分，以350,000元為適當，逾此數額之請求，則屬
      過高。
    ⒍從而，上開原告所得向被告請求之損害賠償金額為712,736
      元（計算式：醫療費用136,785＋醫材費用4,018＋看護費用
      118,800＋工作損失103,133＋慰撫金350,000＝712,736）。
（三）保險人依本法規定所為之保險給付，視為被保險人損害賠
      償金額之一部分；被保險人受賠償請求時，得扣除之。強
      制汽車責任保險法第32條定有明文。本件原告於車禍發生
      後，已領取強制責任保險給付64,231元，為兩造所不爭執
      ，即應自原告前述請求之數額中扣除，故本件原告得向被
      告請求之損害賠償即為648,505元（712,736-64,231=648,
      505)。
（四）給付有確定期限者，債務人自期限屆滿時起，負遲延責任
      。給付無確定期限者，債務人於債權人得請求給付時，經
      其催告而未為給付，自受催告時起，負遲延責任。其經債
      權人起訴而送達訴狀，或依督促程序送達支付命令，或為
      其他相類之行為者，與催告有同一之效力。民法第229 條
      第1項、第2項定有明文。又遲延之債務，以支付金錢為標
      的者，債權人得請求依法定利率計算之遲延利息。但約定
      利息較高者，仍從其約定利率。應付利息之債務，其利率
      未經約定，亦無法律可據者，週年利率為5%。同法第233
      條第1項、第203條亦有明文。經查，本件原告對被告請求
      之侵權行為損害賠償債權，核屬無確定期限之給付，自應
      經原告之催告而未為給付，被告始負遲延責任，而原告之
      刑事附帶民事起訴狀繕本係於110年1月12日送達被告，此
      有本院送達證書1紙在卷可憑，然被告迄未給付，即應自
      刑事附帶民事起訴狀繕本送達翌日即110年1月13日起負遲
      延責任，故原告請求被告自110年1月13日起至清償日止，
      按週年利率5%計算之遲延利息，即屬有據。
四、綜上所述，原告依侵權行為之法律關係，請求被告給付648,
    505元，及自刑事附帶民事起訴狀繕本送達翌日即110年1月1
    3日起至清償日止，按週年利率5%計算之利息，為有理由，
    應予准許，逾此範圍之請求，則無理由，應予駁回。
五、本件事證已臻明確，兩造其餘攻擊防禦方法，與判決結果不
    生影響，爰不逐一論述。
六、本件原告勝訴部分，係就民事訴訟法第427條第2項適用簡易
    程序所為被告部分敗訴之判決，依民事訴訟法第389條第1 
    項第3款規定，應依職權宣告假執行。原告陳明願供擔保，
    請准宣告假執行，無非係促請本院依職權為假執行之發動，
    自無為准駁諭知之必要。並依同法第392條第2項規定，依職
    權宣告被告於預供擔保後，得免為假執行。至原告其餘敗訴
    部分，其假執行之聲請，則因訴之駁回而失所依附，應併駁
    回之。
七、本件原告係於刑事訴訟程序提起民事訴訟，經本院刑事庭裁
    定移送前來，依刑事訴訟法第504條第2項規定，無庸繳納裁
    判費，且本件訴訟繫屬期間亦未增生訴訟費用事項，故無訴
    訟費用負擔問題，併予敘明。
中　　華　　民　　國　　110 　年　　11　　月　　30　　日
                        臺灣南投地方法院埔里簡易庭
                              法  官  丁婉容  
以上為正本係照原本作成。
如不服本判決，應於送達後20日內，向本院提出上訴狀並表明上
訴理由，如於本判決宣示後送達前提起上訴者，應於判決送達後
20日內補提上訴理由書（須附繕本）；並向本院繳足上訴裁判費
。　　　　　　　　　　　　　　　
中　　華　　民　　國　　110 　年　　11　　月　　30　　日
                              書記官  詹書瑋